臺灣高等法院高雄分院刑事判決　　　100年度侵上訴字第379號
上　訴　人
即　被　告　許順川
選任辯護人　莊美玲律師
上列上訴人因妨害性自主案件，不服臺灣屏東地方法院99年度訴
字第1193號中華民國99年12月23日第一審判決（起訴案號：臺灣
屏東地方法院檢察署99年度偵字第1269號），提起上訴，本院判
決如下：
     主  文
上訴駁回。
     事  實
一、許順川於民國98年12月25日17時許，在搭乘之屏東客運股份
    有限公司公車上（其自屏東縣恆春鎮電信局公車站上車，欲
    返回屏東縣潮州鎮住處），見同車之高職女學生Ａ女（警卷
    代號：00000000，80年10月生，姓名等身分資料詳卷）獨自
    坐於公車駕駛後方第1 排座位，其旁尚有空位，竟萌生淫念
    而基於強制猥褻之犯意，先坐於Ａ女身旁之座位，與涉世未
    深之Ａ女搭訕，並於聊天中藉機以手碰觸、撫摸Ａ女之背部
    、大腿，並於Ａ女察覺有異而將身體弓住及往後貼住椅背，
    示意其不願被碰觸及撫摸之情況下，仍伸手接續撫摸Ａ女背
    部、大腿及臀部等處，以此違反Ａ女意願之方法，妨害Ａ女
    之意思自由，對Ａ女為強制猥褻得逞，而滿足許順川自己之
    性慾。嗣Ａ女回家後，於隔日將其遭強制猥褻之上情告知其
    母Ｂ女（警卷代號：00000000-1，姓名等身分資料詳卷），
    Ｂ女再轉告Ａ女學校老師後，經依法通報而由社工陪同報警
    查悉上情。
二、案經Ａ女訴由屏東縣政府警察局枋寮分局報告臺灣屏東地方
    法院檢察署檢察官偵查起訴。
     理  由
一、證據能力：
(一)、證人即告訴人（下稱證人）Ａ女警詢陳述關於被告許順川對
    其為強制猥褻之過程細節部分，因與其嗣於原審具結交互詰
    問陳述不符，而其先前警詢陳述之原因、過程、內容及功能
    均在指訴關於被告涉及對其性侵犯罪之情節，且較近於案發
    時間，復有社工人員陪同在場（見警卷第10頁），又無其他
    證據可認有何非出於自由意志陳述之情形，且本院就上開證
    人於調查陳述當時之原因、過程、內容、功能等外在環境加
    以觀察，足認上開證人警詢陳述係出於真意之信用性獲得確
    切保障，而足認有較可信之特別情況，且為證明本件被告犯
    罪事實存否所必要，依刑事訴訟法第159 條之2 規定，認有
    證據能力。
(二)、後述引用之其他卷附書證，而屬於書面之傳聞證據部分，因
    檢察官、被告許順川、辯護人於本院審理調查上開書證予以
    提示並告以要旨時，由檢察官、被告、辯護人表示意見，當
    事人、辯護人已知此等書證乃傳聞證據，而就此證據能力均
    表示無意見，亦未聲明異議，即視為同意作為證據，且本院
    審酌該書證作成時之客觀情狀，並無證據證明此等書證有何
    遭變造或偽造情事，認為以之作為本件論証之證據，均與待
    證事實具有關聯性，作為本案之證據亦屬適當，依刑事訴訟
    法第159 條之5 第1 項規定，均認得為證據。
二、訊據上訴人即被告許順川固不否認於上揭時間，曾與證人Ａ
    女同搭該部公車，且坐於Ａ女旁邊，並曾以手碰觸Ａ女身體
    部位之事實，惟否認上開強制猥褻犯行，辯稱：伊與Ａ女聊
    天中有碰Ａ女肩膀，是因伊與人講話時有這樣的習慣，另伊
    摸Ａ女膝蓋，是因伊要下車，要告訴她說再見。伊並未撫摸
    Ａ女背部、大腿及臀部等處，伊並無強制猥褻犯意云云。然
    查：
(一)、被告許順川於上開時、地違反證人Ａ女之意願，對Ａ女為強
    制猥褻之事實，業據Ａ女於原審證稱：「我坐在司機後面第
    一排座位，被告坐在我旁邊時，先向我搭訕，與我聊天，說
    他兒子與我同一學校，問我是否住在墾丁，並向我要電話」
    、「被告是後來一邊與我說話，一邊摸我」、「被告用左手
    摸我大腿」、「被告的手就直接搭我的背，就說他在墾丁認
    識1 個女學生，也是我們學校的。他摸我的背摸了多久，我
    也不知道，因為我那時嚇到了，摸完背後，他還一直與我說
    話，我那時就貼上椅背。被告要下車的時候，還想要摸我的
    臀部，就將手伸進身體與椅子的空隙間摸我的臀部並抓2 下
    ，後來又摸我的大腿，直到他要摸到我的大腿內側時，我有
    將腳夾緊，因為我有警覺」、「我被摸時感覺不舒服，我那
    時不知所措」、「因為我嚇到，是我第1 次碰到，所以在車
    上未喊叫」、「回家後隔天，媽媽看我的表情怪怪的，媽媽
    問我，我才告訴媽媽」、「被告摸我時，他的手都在我大腿
    、背部、臀部」、「我那時是身體僵硬起來在那裡抗拒，他
    要摸我背的時候，我就一直往後面貼」等語明確（見原審卷
    第44頁反面-46 頁反面），綜觀Ａ女上開陳述，對於其於公
    車上如何接續遭被告為強制猥褻之基本事實指證明確，且核
    與其前於警詢中陳訴其於上開時、地，遭被告摸大腿、背部
    、臀部等客觀情節尚無明顯出入，足徵Ａ女所為上開不利於
    被告之陳述並無前後不一之情。
(二)、按告訴人、證人之陳述有部分前後不符，或相互間有所歧異
    時，究竟何者為可採，法院仍得本其自由心證予以斟酌，非
    謂一有不符或矛盾，即應認其全部均為不可採信；尤其關於
    行為動機、手段及結果等之細節方面，告訴人之指陳，難免
    故予誇大，證人之證言，有時亦有予渲染之可能；然其基本
    事實之陳述，若果與真實性無礙時，則仍非不得予以採信（
    最高法院74年台上字第1599號判例要旨參照）。本件證人Ａ
    女於警詢雖稱「被告摸其大腿內側」，而於原審則稱「被告
    沒有摸到大腿內側」，其前後陳述雖略有不同，然考量甲女
    於警詢所稱「被告摸其大腿內側」時，亦陳明「其就把大腿
    夾緊」等語（見警卷第7 頁），此核與其於原審所證「我有
    將腳夾緊，所以被告沒有摸到大腿內側」（見原審卷第45頁
    正面），足徵此屬Ａ女於警詢或原審作證時之陳述內容，就
    事發經過之陳述角度、重點而有略異，實際經過情形應係被
    告欲摸至Ａ女大腿內側時，因Ａ女夾緊大腿，故而未摸到Ａ
    女大腿內側，可認Ａ女不利於被告之上開陳述與真實性無礙
    ，依據上開說明，自得予以採信而為對被告論罪之依據。至
    於Ａ女於警詢及原審雖不諱言當時車上有其他乘客多人之事
    實，然Ａ女於警詢陳明「其當時嚇呆了，不知怎麼辦」（見
    警卷第7 頁），於原審亦稱「因為我嚇到，是我第1 次碰到
    ，所以在車上未喊叫」（如上所述），參以Ａ女當時係屬高
    職女學生，而於獨自乘車時突遇被告上開強制猥褻情狀，自
    難僅以Ａ女未及時喊叫，或被告於此開放空間不可能無懼Ａ
    女喊叫，而認Ａ女上開不利被告指訴有瑕疵。
(三)、證人Ａ女於98年12月25日下午，在搭乘之屏東客運股份有限
    公司公車上（恆春往屏東）遭被告許順川為上開強制猥褻之
    翌日，將其遭強制猥褻之上情告知其母Ｂ女，Ｂ女再轉告Ａ
    女學校老師後，經依法通報而由社工陪同報警等事實，分據
    Ａ女及其母Ｂ女於原審證述在卷（見原審卷第45頁反面、第
    47頁反面），並有性侵害案件減少被害人重複陳述作業訊前
    訪視紀錄表及屏東客運股份有限公司公車時刻表在卷可佐（
    見警卷第16頁、偵卷第20頁）；又Ａ女及其母Ｂ女於原審亦
    均明確表明並不想要與被告和解，且不要求被告賠償等語（
    見原審卷25頁、48頁），亦見Ａ女或其母Ｂ女無欲藉此事用
    以勒索要脅被告，則客觀上並無證據顯示Ａ女有何故意設詞
    誣陷被告之可能。再參以被告與Ａ女之年齡相差40歲（有卷
    附之2 人年籍資料可稽），而被告當時與Ａ女素不相識，僅
    係偶遇而同坐同班公車之情況下，難認被告有何於聊天中碰
    觸Ａ女身體之必要，且如被告於原審所供「拍Ａ女肩膀，係
    要鼓勵Ａ女」（見原審卷第46頁正面），Ａ女豈會誤認被告
    係碰觸、撫摸其背部，被告此種說詞顯與一般人際應對關係
    之常情有違，而以被告所辯其有碰觸Ａ女之身體部位（肩膀
    、膝蓋）觀之，Ａ女肩膀之後側即為背部，膝蓋之上方則屬
    大腿，益見Ａ女所指訴被告摸其背部、大腿等情應非子虛，
    被告所辯顯係避重就輕卸責之詞。
(四)、證人Ａ女於警詢雖陳稱「被告係用1 隻手摸我，被告沒有打
    我，被告強制猥褻我時都沒有說什麼」等語（見警卷第7-8
    頁），然Ａ女於警詢時即已陳明「我被許順川摸時，不是出
    於自願」（見警卷第8 頁），嗣於原審時亦證稱其有夾緊大
    腿、身體僵硬起來、背往後面貼等抗拒情形（如上所述），
    可徵被告許順川對Ａ女接續撫摸大腿、背部、臀部等處之行
    為，已達違妨害Ａ女之意思自由程度，自屬以違反Ａ女意願
    之方法，對Ａ女為強制猥褻。綜上所述，被告上開所辯，不
    足採信，本件事證明確，被告違反Ａ女之意願，對Ａ女為強
    制猥褻犯行，堪以認定。
三、論罪部分：
(一)、按猥褻云者，其行為在客觀上足以誘起他人性慾，在主觀上
    足以滿足自己性慾之謂；又刑法第224 條所稱其他「違反其
    意願之方法」，應係指該條所列舉之強暴、脅迫、恐嚇、催
    眠術以外，其他一切違反被害人意願之方法，妨害被害人之
    意思自由者而言，不以類似於所列舉之強暴、脅迫、恐嚇、
    催眠術等相當之其他強制方法，足以壓抑被害人之性自主決
    定權為必要（最高法院97年度第5 次刑事庭會議意旨參照）
    。本件被告許順川撫摸證人Ａ女大腿、背部及臀部等處，均
    屬女性身體私密部位，撫摸該處之行為客觀上自足以誘起他
    人性慾，而Ａ女於警詢亦指陳被告對伊為上開強制猥褻時，
    用色瞇瞇的眼神看伊（見警卷第8 頁），益證被告對Ａ女為
    上開強制猥褻時，其主觀上亦有滿足自己性慾，依據上開說
    明，被告對Ａ女撫摸大腿、背部、臀部等處之行為，顯已該
    當刑法猥褻之構成要件，故核被告所為，係犯刑法第224 條
    強制猥褻罪。
(二)、按性騷擾防治法第25條第1 項所規定之罪，則係指行為人對
    於被害人之身體為偷襲式、短暫性之不當觸摸行為，而不符
    合強制猥褻罪之構成要件者；亦即於被害人尚未及感受其性
    自主決定權遭受妨害之情況下，行為人之騷擾行為已經結束
    ，與刑法之強制猥褻行為尚屬有間，應僅該當性騷擾防治法
    第25條第1 項之罪（最高法院98年度台上字第6645號判決要
    旨參照）。本件被告許順川所為上開撫摸證人Ａ女大腿、背
    部及臀部之行為，Ａ女均已感受其性自主決定權遭受妨害（
    如上所述），被告所為在客觀上顯非偷襲式、短暫性之不當
    觸摸行為，依據上開說明，被告所為自與上開性騷擾行為有
    間。公訴人起訴法條認係成立性騷擾防治法第25條第1 項之
    罪，尚有誤會，然此部分起訴之客觀基本社會事實相同，本
    院自得變更起訴法條審理之。
(三)、被告許順川撫摸證人Ａ女大腿、背部及臀部之行為，均係出
    於對Ａ女強制猥褻目的所為之數舉動，且於同一時、地所實
    施，侵害同一法益，各行為獨立性極為薄弱，依一般社會健
    全觀念，在時間差距上，難以強行分開，在刑法評價上，以
    視為數個舉動之接續施行，合為包括之一行為予以評價，較
    為合理，自應論以接續犯。
四、原審認被告許順川所為上開罪證明確，因而適用刑法第224
    條之規定，並審酌被告不思控制自己之性慾，見證人Ａ女獨
    處公車上，認有機可趁而違反Ａ女之意願對其強制猥褻，缺
    乏對他人性自主權之尊重，對Ａ女身心造成創傷，行為實屬
    不該，且犯後猶飾詞否認犯行，態度不佳，難認有悔意，迄
    今尚未獲得Ａ女之原諒等一切情狀，判決量處被告有期徒刑
    8 月。其認事用法，核無不合，量刑亦屬允當。被告上訴仍
    執前詞否認犯罪，指摘原判決不當，並無理由，上訴應予駁
    回。
據上論斷，應依刑事訴訟法第368 條，判決如主文。
本案經檢察官孫小玲到庭執行職務。
中    華    民    國  100    年    4     月     26    日
              刑事第三庭    審判長法  官  莊崑山
                                  法  官  莊松泉
                                  法  官  張意聰
以上正本證明與原本無異。
如不服本判決應於收受本判決後10日內向本院提出上訴書狀，其
未敘述上訴理由者，並得於提起上訴後10日內向本院補提理由書
狀（均須按他造當事人之人數附繕本）「切勿逕送上級法院」。
中    華    民    國   100    年    4     月    27    日
                                  書記官  王秋淑

附錄本判決論罪科刑法條：
刑法第224 條
對於男女以強暴、脅迫、恐嚇、催眠術或其他違反其意願之方法
，而為猥褻之行為者，處6 月以上5 年以下有期徒刑。